【裁判字號】    90,上易,3520
【裁判日期】    901031
【裁判案由】    詐欺等
【裁判全文】
臺灣高等法院刑事判決                            九十年度上易字第三五二號
    上  訴  人
    即  被  告  甲○○
右上訴人因誣告等案件，不服臺灣臺北地方法院九十年度易字第一三五九號，中華民
國九十年九月十日第一審判決（起訴案號：臺灣臺北地方法院檢察署九十年度偵字第
一二四四○號），提起上訴，本院判決如左：
    主  文
原判決撤銷。
甲○○未指定犯人，而向該管公務員誣告犯罪，處罰金貳仟元，如易服勞役以參佰元
折算壹日。緩刑貳年。
    事  實
一、甲○○任職於寶島商業銀行，擔任辦事員；於民國九十年二月二十三日晚間，在
    台北市○○○路一、二段間某ＰＵＢ喝酒後，至台北市○○○路○段附近閒逛，
    被在台北市○○○路○段一九一號五樓之一，經營油壓按摩之業者（美體運動忠
    孝店），所派出之「三、七仔」招攬進入店內；甲○○在店內經穿著暴露約二十
    歲之女子油壓按摩後，付出現金新台幣（以下同）三千元後，再經店內男性職員
    遊說可分三個月遞單，甲○○心神並無喪失或耗弱情形，在半推半就情況下，同
    意以三萬元代價加入為會員，於當日晚間十一時三十六分許，取交其所有之寶島
    商業銀行卡號0000000000000000之信用卡予該店店員刷卡，且
    在店員所交付三張各為一萬元之簽帳單上簽名確認。甲○○從離開上開美體運動
    忠孝店後，頓時清醒覺得不值得花三萬元代價成為會員，不甘支付該筆該會員會
    費，明知渠上開信用卡並未遺失，且已刷卡三萬元，竟於翌（二十四）日凌晨一
    時許，除先以電話向寶島商業銀行辦理掛失外；於同年月廿五日下午十七時許前
    往台北市政府警察局文山第一分局木柵派出所（下稱文山第一分局木柵所）謊報
    上開信用卡於九十年二月二十三日晚間十一時許遺失；甲○○另於同年三月八日
    晚間二十時二十分許，前往文山第一分局木柵派出所，除謊稱上開信用卡於九十
    年二月二十三日晚間十一時許遺失外，又謊報被人盜刷三萬元，未指定犯人，向
    警員誣指他人犯罪。嗣經警方調閱上開三紙簽帳單影本，比對筆跡，結果簽帳單
    影本上之筆跡顯與甲○○之平時之筆跡相符，而查獲上情，甲○○於警訊、偵查
    、原審及本院審理中並自白上情。
二、案經台北市政府警察局文山第一分局報請臺灣臺北地方法院檢察署檢察官偵查聲
    請簡易判決處刑，原審法院認不宜，改以通常程序審理。
    理  由
一、訊據上訴人即被告甲○○矢口否認有誣告之犯意，辯稱：伊係在該按摩中心除於
    按摩後付現三千元外，複遭該店內多名店員「誘導」加入為會員，店員並稱會費
    三萬元將分月扣款，因此有三張簽帳單，當時感覺身陷黑店，若不加入會員，恐
    難以脫身；事後在搭車回家的路上，不慎遺失信用卡，為避免遭人盜刷，且向銀
    行辦理掛失止付，因信用卡中心人員要求向警察局備案，不得已才去派出所報案
    伊確於九十年二月二十四日凌晨一時許，發現信用卡遺失，立即向銀行掛失止付
    ，並無誣告之故意云云。經查：
（一）被告於同年月廿五日下午五時許及同年三月八日晚間八時許前往文山第一分局
      木柵所報案，所稱信用卡遺失時間均為九十年二月二十三日晚間十一時許；惟
      被告坦承確為渠親簽，附於偵查卷內三張ＢＯＤＹ  ＳＰＯＲＴ簽帳單刷卡時
      間（見偵查卷第一一頁），分別為信用卡遺失時間後之九十年二月二十三日晚
      間十一時三十六分二張及三十七分一張；是被告報案稱信用卡遺失時間，係九
      十年二月二十三日晚間十一時許，時間已有出入。
（二）被告於九十年三月八日向警方稱：信用卡被盜刷；惟原審及本院提示上開三張
      簽帳單，被告坦承確為渠親簽；亦見被告於九十年三月八日向警方稱信用卡被
      盜刷，並非實在。
（三）按信用卡簽帳單，係持卡人向特約商店消費後簽持卡人姓名於其上，由特約商
      店將第一聯交持卡人收執，第二或三聯則由特約商店取回，而該簽帳單由持卡
      人簽名，係持卡人同意依據信用卡持卡人與發卡銀行間合約條件，對其所購物
      品或接受服務，均應按簽帳單之消費金額，付款予發卡銀行。故持卡人於該簽
      帳單簽名其用意與票據背書相同，皆係對所簽之金額負責之意。本件三張簽帳
      單合計三萬元（見偵查卷第一一頁），確為被告所親自簽名，此為被告所不爭
      ；故被告甲○○倘因信用卡遺失而向發卡銀行聲請掛失，經發卡銀行通知其上
      有三萬元簽帳時，必不會於警局訊問時稱遭盜刷三萬元。顯見被告係不願參加
      為會員並負責該三筆信用卡帳款共三萬元，先向發卡銀行謊報稱信用卡遺失，
      再向警局謊報信用卡遺失及遭盜刷；是被告未指明犯人而誣告他人犯罪，至為
      明顯。所辯均係卸責之詞，不足採信。
二、核被告甲○○所為，係犯刑法第一百七十一條第一項之未指明犯人誣告罪。被告
    於所誣告之案件，裁判確定前自白，應依刑法第一百七十二條減輕其刑。
三、原審據以論罪科刑，固非無見，惟查原判決就認為被告未對簽帳單為付款，認為
    被告尚觸犯詐欺得利罪，尚有未洽（見理由四）。被告上訴意旨否認誣告犯罪雖
    未足採，但原判決既有前揭可議之處，仍屬無可維持，應由本院將原判決撤銷改
    判。爰審酌被告係被招攬加入油壓按摩之會員後，發現不值三萬元，有意退回，
    不欲支付該筆款項之犯罪動機、目的、手段暨被告有正當職業、品行、智識程度
    等一切情狀，量處如主文第二項所示之刑，並諭知易服勞役之標準。又被告甲○
    ○未曾受有期徒刑以上刑之宣告，有本院全國前案紀錄表在卷可稽，經此偵審論
    罪科刑教訓，當知所警惕而無再犯之虞，本院審酌各情認上開刑之宣告，以暫不
    執行為適當，併依法宣告緩刑貳年，用勵自新。
四、公訴意旨另以：被告謊報遺失及被盜刷，目的在不願負責該三筆信用卡帳款，因
    認被告此部分係犯刑法第三百三十九條第三項、第二項之詐欺得利未遂罪。惟訊
    據被告辯稱：不能僅因伊曾於二月二十三日晚間十一點多，確有「刷過」信用卡
    ，即認伊二月二十四日凌晨一時左右向銀行申報遺失信用卡之舉動，即屬於施用
    詐術使人陷於錯誤而取財或得利之犯行，伊遭該店內多名店員「誘導」加入為會
    員，頗不甘心，而要求警方備案而已云云。經查：被告係事後覺得受詐欺脅迫致
    陷於錯誤，不加入為會員要用撤銷意思表示以解除契約，惟因不諳法律程序，而
    向派出所報案，被告自加入「美體運動忠孝店」，尚未享受為會員之利益，縱未
    如期付款，亦與詐欺得利之要件有間；不能證明被告此部分犯罪；惟因公訴意旨
    認被告此部分與前開未指定犯人誣告罪科刑部分有裁判上一罪關係，爰不另為無
    罪判決之諭知。
據上論斷，應依刑事訴訟法第三百六十九條第一項前段、第三百六十四條、第二百九
十九條第一項前段、刑法第一百七十一條第一項、第一百七十二條、第四十二條第二
項、第七十四條第一款，罰金罰鍰提高標準條例第一條前段、第二條，判決如主文所
示之刑。
本案經檢察官劉靜婉到庭執行職務。
中      華      民      國    九十      年      十      月    三十一    日
                                臺灣高等法院刑事第廿四庭
                                    審判長法  官  陳  貽  男
  法  官  陳  憲  裕
                                          法  官  王  炳  梁
右正本證明與原本無異。
不得上訴。
                                          書記官  潘  大  鵬
中      華      民      國    九十      年      十      月    三十一    日
附錄本案論罪科刑法條全文：
刑法第一百七十一條：
未指定犯人，而向該管公務員誣告犯罪者，處一年以下有期徒刑，拘役或三百元以下
罰金。
未指定犯人，而偽造、變造犯罪證據，或使用偽造、變造之犯罪證據，致開始刑事訴
訟程序者，亦同。
刑法第一百七十二條
犯第一百六十八條至第一百七十一條之罪，於所虛偽陳述或所誣告之案件，裁判或懲
戒處分確定前自白者，減輕或免除其刑。


司法院資訊處製作；財團法人民間司法改革基金會備份。
